【裁判字號】    92,抗,249
【裁判日期】    920918
【裁判案由】    違反公職人員選舉罷免法
【裁判全文】
臺灣高等法院高雄分院刑事裁定                      九十二年度抗字第二四九號
    抗  告  人  臺灣高雄地方法院檢察署檢察官
    被      告  戊○○
                乙○○
                甲○○
                己○○
                丁○○
                丙○○
右列抗告人因被告違反公職人員選舉罷免法案件，不服臺灣高雄地方法院中華民國九
十二年七月二十四日裁定（九十二年度訴字第四九七號），提起抗告，本院裁定如左
：
      主  文
原裁定撤銷，發回臺灣高雄地方法院。
      理  由
一、本件抗告意旨略以：(一)檢察官已依臺灣高雄地方法院裁定，補正相關證人姓名、
    筆錄，原裁定認未予補正，與事實不符。(二)被告乙○○、甲○○、丁○○、己○○、丙○○均已坦承買票之事實不諱，互核相符，自得作為補強證據，且有尚未
    發放之買票現金五十五萬一千元（連同戊○○之其他競選經費共六十五萬元）、
    、統計及賄款金額名冊二張、戊○○各後援會計票名冊三張、樁腳名冊六張、各
    工會勾選前鎮區、小港區會員名冊四本、「問卷調查表」十三包、樁腳計票筆記
    本一本、戊○○競選傳單一疊扣案可稽，及通訊監察之電話譯文在卷可參，又證
    人侯吳錦玉、張明玉、呂淑美、蔡來枝、周懷慈於本署九十一年度選偵字第二七
    九號案件偵查時亦均已坦承有接受買票賄款，原裁定之認定與證據法則不合，爰
    依法提起抗告等語。
二、原審以：「(一)公訴意旨詳附件起訴書。(二)按起訴書應記載犯罪事實及證據並所犯
    法條；檢察官就被告犯罪事實，應負舉證責任，並指出證明之方法。法院於第一
    次審判期日前，認為檢察官指出之證明方法顯不足認定被告有成立犯罪之可能時
    ，應以裁定定期通知檢察官補正；逾期未補正者，得以裁定駁回起訴。刑事訴訟
    法第二百六十四條第一項第二款及第一百六十一條第一項、第二項分別定有明文
    。(三)又被告之自白，不得作為有罪判決之唯一證據，仍應調查其他必要之證據，
    以察其是否與事實相符，刑事訴訟法第一百五十六條第二項定有明文。另共同被
    告所為不利於己之供述，固得採為其他共同被告犯罪之證據，惟此項不利之供述
    ，仍應調查其他必要之證據，以察其是否與事實相符，自難專憑此項供述，為其
    他共同被告犯罪事實之認定。(四)本件公訴人認被告共同涉犯公職人員選舉罷免法
    第九十條之一第一項罪嫌，無非係以(一)被告乙○○、甲○○、己○○、丁○○、
    丙○○之自白；(二)扣案之現金新臺幣（下同）五十五萬一千元（指未發放之買票
    賄款）、統計及賄款金額名冊二張、後援會計票名冊三張、樁腳名冊六張、會員
    名冊四本、問卷調查表十三包、計票筆計本及競選傳單為據，並因而認定被告共
    同行賄買票之對象計張明玉等八百九十八人。惟公職人員選舉罷免法第九十條之
    一第一項，係以『對於有投票權之人，行求期約或交付賄賂或其他不正利益，而
    約其不行使投票權或為一定之行使』為要件，因被告乙○○、甲○○、己○○、
    丁○○、丙○○之自白，不能作認定犯罪事實之唯一證據；且公訴人並未提供張
    明玉等八百九十八人之姓名、年籍，亦無訊問筆錄可資參酌，在合法競選活動中
    ，現金、計票及樁腳名冊係競選活動所必需，故該扣案證物，充其量僅能證明被
    告戊○○曾參與競選高雄市第六屆市議員，而其餘被告亦曾參與助選，但無從認
    定張明玉等八百九十八人確曾接受買票賄款。職此之故，依公訴人提出之證據及
    證據方法，尚無法導出被告共同『對於有投票權之人，行求期約或交付賄賂或其
    他不正利益，而約其不行使投票權或為一定之行使』，揆諸前開一、二之說明，
    自有命公訴人補正之必要。嗣本院於民國九十二年三月七日以九十二年度訴字第
    四九七號裁定，命公訴人於裁定送達後四個月內補正(一)張明玉等八百九十八人之
    姓名、年籍；(二)張明玉等八百九十八人之訊問筆錄，而該裁定業於九十二年三月
    十九日送達於公訴人，有送達證書在卷可稽，惟檢察官逾期並未補正」云云，駁
    回檢察官所提起之公訴。
三、經查原審裁定駁回檢察官之起訴，固非無見。惟檢察官已於九十二年七月二十四
    日，依原審之補正裁定，補正出賣選票之張明玉等五十三人年籍、訊問筆錄等證
    據，並請求法院調卷，該項證據適足以補正被告戊○○等人之證據。原審雖亦於
    同日（九十二年七月二十四日）裁定駁回公訴，惟究竟係檢察官先予補正？抑或
    原審法院先裁定駁回？此關係檢察官之補正是否合法，原審法院就此部份未據查
    明，遽予駁回檢察官之起訴，尚有未合。原審法院雖提出意見書，表示該裁定書
    已於九十二年七月二十三日製作完成，但原裁定既記載製作日期為九十二年七月
    二十四日，仍應以該日為製作完成之日。又該裁定是否有宣示？如未宣示時，係
    於九十二年八月十一日始送達於檢察官，此有原審法院送達證書可稽，則該裁定
    究係何時生效？檢察官之補正行為，是在該裁定生效之前或之後？其補正是否合
    法，亦值研究。檢察官抗告意旨，執此指摘原裁定不當，為有理由，應由本院將
    原裁定撤銷，發回原審法院另為適當之處理。
據上論結，應依刑事訴訟法第四百十三條前段，裁定如主文。
中      華      民      國    九十二    年      九      月    十八      日
                              臺灣高等法院高雄分院刑事第九庭
                                  審判長法官  張明松
                                        法官  張盛喜
                                        法官  任森銓
右正本證明與原本無異。
不得再抗告。
                                  法院書記官  施耀程
中      華      民      國    九十二      年      九      月     十八   日


司法院資訊處製作；財團法人民間司法改革基金會備份。
